臺灣臺北地方法院民事判決　　　　　　 100年度訴字第1755號
原　　　告　宏曜電機工程有限公司
法定代理人　林美玉
訴訟代理人　葉光洲律師
複代理人　　翁偉傑律師
複代理人　　闕欣瑩
被　　　告　新品資源科技股份有限公司
法定代理人　陳東憲
訴訟代理人　許智勝律師
複代理人　　柴健華律師
上列當事人間給付承攬報酬事件，本院於民國100年12月5日言詞
辯論終結，判決如下：
    主  文
原告之訴及假執行之聲請均駁回。
訴訟費用由原告負擔。
    事實及理由
甲、程序部分
    被告之法定代理人原為蔡穗，嗣於民國100年4月21日變更為
    陳東憲，此有公司變更登記表在卷可稽，並經被告具狀聲明
    承受訴訟，核與民事訴訟法第170條規定並無不合，應予准
    許。
乙、實體部分
一、原告起訴主張：伊於99年9月與被告簽訂砂石加工承攬合約
    ，自99年9月1日起至100年8月31日止由伊承攬被告位於桃園
    縣觀音鄉保障村草漯33-15號之合法砂石場砂石加工、機械
    設備維修、保養等工作，被告承諾每月支付伊15,000噸之工
    作費用，每噸以新臺幣（下同）25元計算，即每月應給付37
    5,000元。詎料，被告於100年2月1日驟然來電表示終止合約
    ，然伊99年8月因被告要求提早派遣員工進場施作，所費薪
    資112,500元、添購設備花費266,500元被告皆未給付，加上
    被告自99年10月起僅給付20萬元，故被告99年10月短少給付
    146,900元、99年11月短少給付165,760元、99年12月短少給
    付129,380元、100年1月短少給付132,069元，合計積欠伊95
    3,109元未為給付；又伊預計自100年2月起每月可獲利10萬
    元，然被告無預警與其終止契約，此部份預期獲利化為泡影
    ，另請求被告賠償所失利益30萬元。爰依債務不履行相關規
    定，請求被告賠償原告所生所害及所失利益共1,253,109元
    。並聲明：(一)被告應給付原告1,253,109元及起訴狀送達翌
    日起至判決確定之日止按年息5％計算之利息。(二)願供擔保
    請准為假執行。
二、被告則以：原告自99年9月1日進廠施作後，藉口生產流程不
    順，整月都在修改設備，且本應負責現場監工之林政宏未到
    廠指揮，僅指派專業能力不足之林建隆為現場管理，致生產
    工作時做時休，該年9月未生產、10月、11月每月約工作15
    天、12月生產不到10天，100年1月雖更換現場管理，但生產
    日數也不到15天，且原告未依照合約將原料中之磚塊、塑膠
    、木塊等雜質撿拾乾淨，造成出產之砂石混合大量雜質賣相
    不佳，客戶購料意願低落，致其損失甚劇。原告每月生產砂
    石不足6000噸，被告每月給付20萬元已屬溢付。再者，因原
    告生產天數不足、產出品質不佳，被告銷售未達保證量實應
    由原告負責，原告不得請求支付不足額。又系爭承攬合約以
    總價約定，未細分工資、機械維修、材料等細目，原告提出
    之費用計算並無所據，伊自97年1月起已支付原告10,506,25
    0元，每項雙方簽約認可並完成之工作伊皆已依約支付，並
    無任何未有給付之款項。另被告雖於100年2月由新經營者接
    手後，與原告協議變更原合約條件，由暫由原告繼續提供服
    務，但改由按月實作實算方式計價，後因原告能力不足，被
    告之新經營者方於100年3月中止雙方合作關係，原告既已無
    繼續為被告公司加工洗砂，自無請求報酬或預期利益之權利
    等語，資為抗辯。並聲明：(一)原告之訴及假執行之聲請均駁
    回；(二)如受不利判決，願供擔保請准宣告免為假執行。
三、兩造不爭執事項
（一）兩造於99年9月1日簽訂砂石加工承攬合約，合約有效期限
      自99年9月1日至100年8月31日止。
（二）新品公司提供合法砂石廠（地址：桃園縣觀音鄉保障村草
      漯33-15 號）及現有機械設備乙式。新品公司提供加工需
      用卡車、鏟裝機及挖土機，廠區水費、電費、柴油等費用
      由新品公司負擔。宏曜公司負責加工砂石，包括全套加工
      機械設備維修、保養及其需用之零件組、耗材及換機油等
      ：全套電機馬達設備維修、保養及不適品更換；全場用水
      配備之全套機電、水管維修、保養及不適品更換；全廠用
      水、取水口之問題排除等；負責雇用前開工作所需人員。
（三）新品公司於100年4月21日變更法定代理人，由蔡穗變更為
      陳東憲。
四、得心證之理由
    原告主張被告有短少給付承攬報酬之情，且無預警提前終止
    合約，使其無法取得預期獲利，依民法第490條、第505條、
    216條及系爭承攬合約規定，請求被告給付1,253,109元等情
    ，為被告所否認，並以前開情事置辯，是故兩造之主要爭點
    厥為：(一)被告是否每月應固定給付原告375,000元之工作費
    用？抑或被告辯稱因原告因素生產未達保證量，被告毋須支
    付不足額為可採？(二)原告請求99年8月提前進廠施作工資112
    ,500元及添購設備費用266,500元有無理由？(三)原告請求因
    被告提前終止契約而損失之預期利益30萬元有無理由？現就
    本件之爭點析述如后：
（一）被告是否每月應固定給付原告375,000元部分：
      按當事人主張有利於己之事實者，就其事實有舉證之責任
      ，民事訴訟法第277條前段定有明文。民事訴訟如係由原
      告主張權利者，應先由原告負舉證之責，若原告先不能舉
      證，以證實自己主張之事實為真實，則被告就其抗辯事實
      即令不能舉證，或其所舉證據尚有疵累，亦應駁回原告之
      請求；又原告於其所主張之起訴原因，不能為相當之證明
      ，而被告就其抗辯事實，已有相當之反證者，當然駁回原
      告之請求，最高法院著有17年上字第917號及20年上字第
      2466號判例可參。原告主張依系爭契約被告每月應依15,0
      00噸砂石產量固定給付原告375,000元之工作費用，為被
      告所否認，自應由原告證明兩造間是否有如此之約定。經
      查：
    1.系爭合約第貳條第四項約定「乙方（即原告）應無條件隨
      時配合甲方出料需求，即使加班也應達成甲方（即被告）
      出貨需求量。甲方保證每月砂石銷售量達15,000噸，若因
      甲方因素（如無法取得料源或無銷售對象等）未達保證量
      ，甲方仍應支付乙方（即原告）15,000噸之工作費用，惟
      甲乙雙方同意，六個月內的產銷量可以合併計算，亦即六
      個月合計產銷量90,000噸為保證量；若因乙方因素（如生
      產人手不足或機械故障、維修時間過長等）未達保證量，
      甲方不支付不足款。」。（見本院卷第11、12頁）。故系
      爭合約中被告雖有就每月砂石銷售量為15,000噸及如未達
      保證量應仍依據15,000噸工作費用之承諾。然系爭合約同
      條第二項規定「乙方同意好原料或壞原料皆要打料，不能
      要求甲方補貼，原料中若含磚塊、軟石、塑膠、瀝青塊、
      木塊等，皆應派人撿拾乾淨，倘乙方未撿拾乾淨造成甲方
      損失，乙方應負補償責任。每噸砂石承攬金額為25元。」
      。如綜觀該條款之前後文可知，兩造間關於工作費用之約
      定，係以原告就被告所提出之原料進行砂石加工，報酬之
      計價方式係以每噸砂石25元計算，然因被告方為合法砂石
      廠之經營者，亦僅有被告得對外銷售砂石，故被告為保其
      貨源穩定，乃向原告承諾每個月無論其是否有他人向其採
      購，在15,000噸之範圍均保證給付報酬。但前開約款並非
      係無論原告每月生產砂石數量為何，被告均依據15,000噸
      之標準給付承攬報酬，否則，系爭合約僅需約定被告每月
      應給付原告之承攬報酬為375,000元已足，而無庸另行約
      定每噸砂石之承攬報酬計算基準。況如依據原告所主張依
      系爭契約被告每月應固定給付原告375,000元即15,000噸
      砂石之工作費用時，將使原告即便不事生產即可坐享承攬
      報酬而被告亦無法達到其要求原告每月應達一定數量以確
      保之砂石廠產量之目的，顯非兩造簽約時之合意內容。故
      依據系爭約款之之真意應為如係原告因素所致無法達到一
      定產量時，被告即毋須支付足額15,000噸之工作費用，原
      告主張被告有保證每月給付原告375,000元並不足採。
    2.原告復主張其係因被告提出劣質之原料及現場設備故障、
      砂石場內並無沈澱池、泥土處理廠等設備可歸責於被告之
      情事，致使其無法產出契約約定砂石產量云云。然查：
    (1)依據系爭合約第貳條第四項中雖將因如因被告無法取得料
      源致使原告未達砂石保證量時，被告仍應給付15,000噸報
      酬之約定，然同條第二項亦約定原告同意無論好原料或壞
      原料皆要打料，已如前述。顯見，前開所謂「無法取得料
      源」應限於被告完全未提供原告作為砂石製作之原料時方
      屬之，倘原告係主張因被告提供劣質之之原料致使其未達
      產量，此部分並非系爭合約所約定被告應給付保證產量報
      酬之範圍。
    (2)另原告雖以其法定代理人配偶即現場生產負責人林政宏之
      證詞作為原告係因可歸責於被告之事由致使其無法達到預
      定產量。惟查，依系爭合約第壹條第二項約定由原告負責
      加工砂石，包括全套加工機械設備維修、保養及其需用之
      零組件、耗材及換機油等；全套電機馬達設備維修、保養
      及不適品更換；全廠用水配備之全套機電、水管維修、保
      養及不適品更換；全廠用水、取水口之問題排除等；負責
      僱用前開工作所需人員。顯見，砂石廠內機器維修、保養
      均應由原告自行負責。另系爭合約第參條第三款前段亦約
      定：原告簽約前已派員檢視並確認被告提供之機械設備皆
      能正常運轉，簽約後機械設備之維修由被告負責，被告不
      得以任何藉口向原告求償（見本院卷第11、12頁）。證人
      林政宏雖證稱：當初簽約試運轉之後，有一個主機故障，
      被告負責人當場表示賣掉並要補進新的機器，但到了後來
      拖到12月份才補進來云云（見本院100年12月5日言詞辯論
      筆錄，本院卷第137頁背面）。然如證人林政宏所述於試
      運轉時已發現機器設備有故障之情事，理應明確記載於系
      爭合約中，然系爭合約並未有如此之註記，自應認簽約時
      被告所交付予原告者係為堪用之機器設備，故即便嗣後生
      產、運轉時所造成之問題，依約自應由原告自行排除，自
      難認原告得據此命被告應全數給付承攬報酬。
    (3)另原告所稱被告應設置之沈澱池、泥土處理廠並非在契約
      約定被告應提供之設備項目中，原告亦未能證明被告有同
      意為原告增設前開項目。殊不論原告未能達到契約約定之
      產量是否與其所述前揭原因有關，系爭契約既約定關於機
      器維護係由原告方負責，原告以現場設備故障、砂石場內
      並無沈澱池、泥土處理廠等設備，認其即便未達契約約定
      之產量，被告仍應依約給付報酬顯屬無據。
（二）原告是否得請求99年8月提前進廠施作工資112,500元及添
      購設備費用266,500元：
      原告主張被告前手負責人蔡穗，曾口頭承諾其提早15日派
      遣員工進廠施作部份，願支付每人每天1,500元工資，合
      計112,500元；且被告已曾於99年10月15日給付接電費用
      、10月31日給付碎石機修改之費用、12月31日給付洗車台
      工程費用、100年4月20日給付設備增修費用，益徵系爭砂
      石廠之機械設備之相關維修、增加費用共計266,500元應
      由被告支付云云。然查：
    1.關於被告是否承諾原告給付提前進場施作之工資112,500
      元部分，業據被告原負責人即證人蔡穗到庭具結否認曾承
      諾給付，並證稱：（問：有無承諾補貼原告工資？）沒有
      。我在97年1月到100年4月已經給付原告公司壹仟多萬元
      ，不可能在100年3月還有未付款項。（問：你交接時，被
      告公司有無尚未給付原告款項部分？）沒有。（問：有無
      承諾要給工資之補貼、加班費等？）沒有。如果有的話，
      原告早就可以主張，不會我把經營權賣掉之後，才跟新的
      股東主張等語（見本院100年10月17日言詞辯論筆錄，本
      院卷第119至121頁）。故由證人之證詞並無法證明被告有
      承諾給付原告提前進場之工資，此外，原告復無法提出其
      他證據證明兩造間曾就提前進場施作之工資、加班費等之
      給付達成合意，原告此部分之請求並無理由，應予駁回。
    2.另依系爭合約第參條第五項約定「合約期間甲方如認為有
      新增或修改加工設備需要時，其費用由甲方支付。」，故
      原告主張系爭砂石廠之機械設備如需維修或購置，費用均
      應由被告支付，並提出之估價單作為得向被告請求此部分
      款項之依據。然查，前開契約約定中已明訂應由被告支付
      之設備費用部分，係為被告認為「新增」或「修改」加工
      設備需要時方屬之，另參以系爭合約第壹條第四項規定由
      原告負責相關設備之維修，可知關於契約履行期間所支付
      之維修費用應由原告或被告支付，應以是否應被告要求所
      為之新增、修改設備抑或現場既有設備之維修為斷，如為
      前者時方應由被告支付。而本件原告所請求之添購設備費
      用266,500元部分，僅提出其自行製作之估價單，其中請
      求項次包括4.控制操作台改修、10.磁鐵機天車、15.現場水
      電改修試車工資等三項（見本院卷第15頁），然該估價單
      並未有被告同意施作或報價之簽認單，且由該項目名稱亦
      無法認定係為被告要求之新增、修改設備項目，被告既否
      認此部分係依約應由其給付之項目，另除此部分項目外，
      被告自97年1月起支付原告共10,506,250元，自應認被告
      辯稱就兩造簽認之工作部分被告皆已依約支付為可採。從
      而，原告主張請求被告給付此部費用並無所據。
（三）原告請求因被告提前解約而損失之預期利益30萬元有無理
      由部分：
      按民法第216條規定，損害賠償除法律另有規定或契約另
      有訂定外，應以填補債權人所受損害（積極損害）及所失
      利益（消極損害）為限。既存利益減少所受之積極損害，
      須與責任原因事實具有相當因果關係，始足當之。又依通
      常情形，或依已定之計劃、設備或其他特別情事，可得預
      期之利益，視為所失利益。該所失利益，固不以現實有此
      具體利益為限，惟該可得預期之利益，亦非指僅有取得利
      益之希望或可能為已足，尚須依通常情形，或依已定之計
      劃、設備或其他特別情事，具有客觀之確定性。（最高法
      院95年台上字第2895號、94年台上字第1505號判決意旨參
      照）。原告主張被告於100年2月1日驟然臨時與其終止契
      約，致其損失預期利益30萬元，故得請求被告賠償云云。
      惟查，原告僅片面稱其自100年2月起每月可獲利10萬元之
      預期利益，但並未敘明此部分係依通常情形，或依已定之
      計劃、設備或其他特別情事，具有客觀之確定性，況本件
      係因原告並未如實履行系爭契約、達到保證之砂石加工產
      量已如前述，系爭契約第貳條第四項後段業已明載如因原
      告過失致不能正常生產造成被告損失，原告應負賠償責任
      ，被告得逕行解除（應為終止之誤載）本合約。是而被告
      本即據此主張終止契約，與被告經營團隊更替而不由原告
      繼續負責砂石加工工作無涉。承上，被告既因可歸責原告
      之事由，而終止契約，則原告請求因被告提前終止合約而
      損失之預期利益30萬元為無理由，應予駁回。
五、綜上所論，被告所辯應為可採。從而，原告主張被告短少給
    付承攬報酬請求被告給付1,253,109元，並無理由，應予駁
    回。又原告受敗訴判決，其假執行之聲請即失所依據，應併
    予駁回。
六、因本件事證已臻明確，兩造其餘主張陳述及所提之證據，經
    本院斟酌後，認與判決結果不生影響，均毋庸再予論述，附
    此敘明。
七、本件訴訟費用負擔之依據，民事訴訟法第78條。
中    華    民    國   100    年    12    月    19    日
                  民事第七庭    法  官  黃柄縉
以上正本係照原本作成
如對本判決上訴，須於判決送達後20日內向本院提出上訴狀。如
委任律師提起上訴者，應一併繳納上訴審裁判費。
中    華    民    國   100    年    12    月    19    日
                                書記官  洪仕萱